【裁判字號】    89,易,1270
【裁判日期】    890801
【裁判案由】    竊盜
【裁判全文】
台灣台中地方法院刑事判決                        八十九年度易字第一二七號
    公  訴  人  臺灣臺中地方法院檢察署檢察官
    被      告  甲○○
    被      告  乙○○
右列被告等因竊盜等案件，經檢察官提起公訴（八十九年度偵字第三○六一號），本
院判決如左：
    主  文
甲○○共同攜帶兇器踰越牆垣毀越安全設備於夜間侵入住宅竊盜，累犯，處有期徒刑
壹年拾月。
乙○○連續搬運贓物，處有期徒刑陸月。
    事  實
一、（一）甲○○曾有贓物罪、偽造文書罪、竊盜罪等前科，最近一次係於民國八十
    五年間因贓物罪，經法院判處有期徒刑五月確定，甫於八十六年七月十五日執行
    完畢。詎猶不知悔改，復與姓名年籍不詳之成年男子共同意圖為自己不法之所有
    ，由該名男子開車載甲○○，於八十九年一月三十一日凌晨某時，共同至台中市
    西屯區○○區○路十號丁○○住處，趁無人注意及該址遙控門與四樓畫室保全系
    統故障之際，先一起翻越該屋外面之圍牆，再由甲○○持現場拾得客觀上足供兇
    器使用之木條一枝，撬破位於丁○○所有位於上址住處旁工廠之鋁門窗後，二人
    即先後踰越該窗戶進入工廠內，旋又利用現場之木梯自工廠爬進丁○○住處後，
    甲○○先在該屋二樓檢驗室內竊得顯微鏡一台交給該男子，二人又至該屋四樓之
    小型美術館，先破壞該美術館門窗之玻璃後，再打開門入內，並以由甲○○將下
    述竊得之油畫五幅以繩索吊下，由該男子在一樓接應之方式，竊取丁○○所有並
    收藏之（１）作者林之助之「鳥與茶花」膠彩畫一幅（價值約新台幣四百萬元）
    。（２）作者劉啟祥之「嫻」油畫一幅（價值約四百萬元）。（３）作者陳銀輝
    之「藍調的畫室」油畫一幅（價值約二百萬元）。（４）作者楊三郎之「植物園
    」油畫一幅（價值約三百五十萬元）。（５）作者沈哲哉之「寧靜」油畫一幅（
    價值約二百萬元）。二人並在該屋地下室內竊取作者高逸鴻之「牡丹」國畫一幅
    。得手後，即由該男子開車將上開竊得之財物，運至台中市○○路一八六巷三○
    號甲○○租住處藏放。（二）嗣乙○○明知甲○○以每趟三千元之代價僱用其駕
    駛其所有車號ＧＸ－六○一二號自小客車所載運之畫係屬來源不明之贓物，竟仍
    基於概括之犯意，先於八十九年二月三日載甲○○及「鳥與茶花」膠彩畫與「藍
    調的畫室」油畫各一幅，前往位於台北市○○○路四八七號地下室吳振興所經營
    之「萬聖畫廊」，將「鳥與茶花」膠彩畫以十五萬元價格賣予吳振興（另案由檢
    察偵查中），並以「藍調的畫室」油畫向吳指興質押借款二萬元。再於同年月十
    一日駕駛上開自小客車，載甲○○及「嫻」油畫一幅，前往呂宗明（另案由檢察
    官偵查中）位於台北市○○○路一六八之八號之店內，以三萬元之價格將「嫻」
    油畫一幅出售予呂宗明。俟甲○○因銷贓不易，乃於同年二月十五日上午十一時
    、下午三時三十分及六時許，分別撥打丁○○之行動電話及住處電話，向丁○○
    佯稱上開遭竊之畫已由伊以一百五十萬元之代價購得，要求丁○○以總價一百七
    十萬元之價格買回，惟因丁○○未表示同意，甲○○乃要求丁○○先以六十萬元
    贖回「植物園」油畫及「鳥與茶花」膠彩畫，並表示願於翌日即八十九年二月十
    七日交畫，至交畫地點則另行通知，惟丁○○仍未表同意。迨於八十九年二月十
    七日上午十一時許，甲○○與乙○○二人在上開台中市○○路一八六巷三十號租
    處，將前開「植物園」及「寧靜」兩幅油畫搬上車號ＧＸ─六０一二號自小客車
    內，正欲運往台北時，為循線而至之警方人員當場查獲，並分別在前開自小客車
    內取獲油畫之說明標籤一張，及在上開租處內查獲顯微鏡一台。
二、案經丁○○訴由台中市警察局第四分局報告臺灣臺中地方法院檢察署檢察官偵查
    起訴。
    理  由
一、
（一）訊據被告甲○○對於右開犯罪事實，除八十九年二月十七日僱用被告乙○○，
      亦有三千元代價乙情外，餘坦承不諱；被告乙○○固坦承於右揭時地為警查獲
      之事實，惟矢口否認有何搬運贓物犯行，辯稱：伊僅在八十九年二月十七日受
      甲○○之託，幫忙搬運上開油畫，八十九年二月三日及十一日伊均在撞球場上
      班不可能幫忙載運，且伊不知該二幅畫為贓物云云。經查，（１）被告甲○○
      於審理中之自白，除被告乙○○亦為竊盜之共犯外，餘均核與告訴人丁○○指
      訴；證人吳振興、呂宗明二人於警偵訊中陳述情節大致相符，參以被告甲○○
      係於審理中主動供稱：上開顯微鏡是在丁○○住處二樓檢驗室竊得，丁○○住
      處旁有一工廠，行竊現場有一木梯等情，均核與丁○○於審理中指述情節相符
      ，並有丁○○提出之現場圖二紙在卷可稽，且被告甲○○於審理中所供：伊翻
      越之圍牆，係水泥圍牆，且伊翻牆之處，其上沒有鐵絲乙節，亦與本院指揮警
      員帶同被告甲○○至行竊地點向警員說明時供陳情節相符，有錄影帶一捲可稽
      ，並經本院勘驗該錄影帶無訛。（２）被告甲○○於警訊中供稱：伊於八十九
      年二月十一日十八時許，由乙○○開著乙○○所有之ＧＸ－六○一二號本田自
      小客車，載伊及「嫻」油畫一幅前往台北市○○○路一六八之八號，親手將油
      畫賣予呂宗明。為警查獲這次，伊係以三千元之代價僱用乙○○幫忙載運等語
      ，嗣於本院八十九年五月八日審理中亦供稱：伊確於八十九年二月三日、及十
      一日以每趟三千元之代價僱用被告乙○○先後將「鳥與茶花」膠彩畫「嫻」油
      畫及「藍調的畫室」油畫各一幅，載至台北等語，核與乙○○於偵查中供稱：
      八十九年二月十六日晚上甲○○打電話給伊，叫伊到台中幫忙載東西到台北，
      並說會付伊三千元等語；及吳振興於警訊中陳稱：甲○○於八十九年二月三日
      晚上十七時、十八時許，與乙○○開著乙○○所有之ＧＸ－六○一二號自小客
      車，至伊店裏兜售「鳥與茶花」膠彩畫及「藍調的畫室」油畫各一幅等語情節
      相符，參以被告甲○○上址租住處外觀老舊，其內陳設復雜亂、簡陋，有現場
      照片十一紙在卷可憑，是依被告甲○○租住處之環境觀之，其顯非有資力持有
      上開畫作之人，而被告乙○○迄至查獲時止，最少已至被告甲○○上址租住處
      三次，已如前述，則被告陳瑞辯稱伊不知上開畫作為贓物云云，已難採信。且
      被告二人係在台北賭博時認識，迄至查獲時止僅認識約二、三個月乙情，業據
      被告二人分別供承屬實，又被告乙○○於偵查中經檢察官命以二萬元交保後，
      即由被告甲○○之女友劉文菁繳交保證金乙節，亦據被告乙○○於審理中供明
      在卷，並有劉文菁繳交保證金之收據在可按（見八十九年偵字第三○六一號偵
      查卷第五八頁）。而被告甲○○於本院初訊後，雖經本院命得以十萬元交保，
      惟其均無法覓得具保之人，有本院審理卷可憑，足徵被告甲○○與劉文菁二人
      財力並不充裕，從而，被告二人既係在賭博場合認識，且僅認識二、三個月，
      則被告乙○○苟非知贓仍為被告甲○○載運上開贓物，被告甲○○之女友劉文
      菁豈有為被告乙○○繳交二萬元保證金之理。（３）再證人丙○○雖於審理中
      證稱：八十九年二月一日至同年月十七日，乙○○都有上班，因這幾天伊都有
      到店裏去，均有和乙○○打招呼云云，惟既核與被告乙○○於審理中所供：伊
      在農曆初四、初五（即國曆八十九年二月八日、九日）及國曆八十九年二月十
      七日被捉當天都未上班，八十九年二月一日至二月十八日，丙○○沒有每天到
      店裏來，只是偶爾來，因丙○○有好幾家店云云情節不符，自難據為有利於被
      告乙○○之認定。綜上所述，被告乙○○所辯尚難採信，此外復有贓物領回保
      管書、前述說明標籤各一紙，及照片計十八張附卷可稽，事證明確，被告二人
      犯行均堪認定。
（二）又被告甲○○雖於審理中供稱：乙○○即為與伊共同竊盜之人云云。惟按犯罪
      事實應依證據認定之，無證據不得推定其犯罪事實。且共同被告所為不利於己
      之供述，固得採為其他共同被告犯罪之證據，惟此項不利之供述，依刑事訴訟
      法第二百七十條第二項之規定，仍應調查其他必要之證據，以察其是否與事實
      相符，自難專憑此項供述，為其他共同被告犯罪事實之認定，最高法院三十一
      年度上字第二四二三號著有判例可資參照。本案被告乙○○既堅決否認有何竊
      盜罪行，且經查復無他積極證據足認被告乙○○確有共同竊盜犯行，揆諸首開
      說明，自難僅因被告甲○○於審理中之供詞遽認被告乙○○確有共同竊盜犯行
      ，併此敘明。
二、核被告甲○○所為，係犯刑法第三百二十一條第一項第一款、第二款、第三款之
    加重竊盜罪。被告乙○○所為，核犯刑法第三百四十九條第二項之搬運贓物罪。
    被告甲○○與上開姓名不詳男子間，有犯意之聯絡，與行為之分擔，均為共同正
    犯。又被告甲○○上開攜帶兇器竊盜部分，雖未據檢察官起訴，惟既與經起訴部
    分具實質上一罪關係，為起訴效力所及，本院自應予以審理。被告乙○○多次搬
    運贓物犯行，時間緊接，所犯罪名相同，顯係出於概括之犯意為之，為連續犯，
    應依刑法第五十六條之規定以一罪論，並加重其刑。查被告甲○○前於八十五年
    間因犯贓物罪，經法院判處有期徒刑五月確定，並於八十六年七月十五日執行完
    畢，有台灣台中地方法院檢察署刑案資料查註紀錄表在卷可按，其於五年內再犯
    本件有期徒刑以上之罪，為累犯，應依刑法第四十七條規定，加重其刑。爰分別
    審酌被告甲○○已有竊盜罪等前科之素行及被告二人犯罪之動機、目的、手段、
    所生危害、被告甲○○犯罪後坦承犯行，並配合警方追查上開已賣出之畫作，被
    告乙○○犯罪後猶飾詞圖卸刑責之態度等一切情狀，分別量處如主文所示之刑。
三、公訴意旨另略以：被告甲○○係夥同綽號「長腳」、「阿卿」、「阿財」等不詳
    姓名男子為右開竊盜犯行云云。查，公訴人認被告甲○○涉犯結夥三人以上竊盜
    罪刑，無非係以被告甲○○於警訊及偵查中供稱：上開畫作係伊向「長腳」、「
    阿卿」、「阿財」等人購得為其論據。惟被告甲○○僅與上開姓名不詳之男子共
    同竊盜乙節，業據被告於審理中供承在卷，且經查復無其他積極證據，足認被告
    甲○○確係結夥三人以上竊盜，本應就其此部分判決無罪，惟因被告甲○○此部
    分罪嫌與右開有罪部分具實質上一罪關係，爰不就此部分另為無罪之諭知，附此
    敘明。
據上論斷，應依刑事訴訟法第二百九十九條第一項前段，刑法第二十八條、第五十六
條、第三百二十一條第一項第一款、第二款、第三款、第三百四十九條第二項、第四
十七條，罰金罰鍰提高標準條例第一條前段，判決如主文。
中    華    民    國    八十九    年      八        月        一        日
                                        法  官  江  奇  峰
右正本證明與原本無異。
如不服本判決，應於送達後十日內向本院提出上訴狀(須附繕本)，上訴於台灣高等
法院台中分院。
                                        書記官
中    華    民    國    八十九    年      八        月        三        日
附錄論罪科刑法條
刑法第三百二十一條第一項：犯竊盜罪而有左列情形之一者，處六月以上五年以下有
期徒刑：
一、於夜間侵入住宅或有人居住之建築物、船艦或隱匿其內而犯之者。
二、毀越門扇、牆垣或其他安全設備而犯之者。
三、攜帶兇器而犯之者。
刑法第三百四十九條第二項
搬運、寄藏、故買贓物或為牙保者，處五年以下有期徒刑、拘役或科或併科一千元以
下罰金。


司法院資訊處製作；財團法人民間司法改革基金會備份。
